最高法院刑事判決　　　　　　　　　　　　　　　八十七年度台上字第三四六二號
　　上　訴　人　乙○○
　　　　　　　　甲○○
右上訴人等因偽造文書案件，不服台灣高等法院中華民國八十七年三月三十一日第二
審更審判決（八十五年度重上更(三)字第九七號，起訴案號：台灣基隆地方法院檢察署
八十年度偵字第一五二二號），提起上訴，本院判決如左：
    主  文
原判決撤銷，發回台灣高等法院。
    理  由
本件原判決認定上訴人乙○○、甲○○均有走私前科，仍不知悔改，緣張越麟（經第
一審通緝）以申報品名為人造花、洗衣機等，實則裝載私運管制進口物品逾公告數額
之未稅洋菸從國外進口之重櫃，於基隆港貨櫃中心卸運，貨品已進入國境，以每次新
台幣（下同）十五萬元之代價僱貨櫃司機之乙○○、甲○○二人，要其拖往貨櫃集散
站途中所指定之地點，由張越麟單獨事先變造與上開重櫃相同櫃號之空櫃予以調包，
得手後將變造之空櫃運入貨櫃集散站，而內裝未稅洋菸走私物品之重櫃則運往他處由
張越麟處理。乙○○、甲○○均明知上情，但為圖高額報酬，仍同意為之運送，並基
於概括犯意，自七十九年十一月間起至八十年二月間止，共同或單獨為下列之運送左
列走私物品之行為：(一)、七十九年十一月十六日由乙○○依張越麟辦理提領手續後至
基隆市長春貨櫃集散站，提領櫃號ＷＨＬＵ0000000號四十呎空櫃一只拖至百
福國小前，交由張越麟單獨將貨櫃上所附用以表示製造廠及貨櫃規格裝載重量等之「
原廠證明書」上之貨櫃原始號碼變造為ＷＨＬＵ0000000號。作為走私物品調
包之用，足以生損害於貨櫃所有人及海關人員之貨櫃管理，張越麟復指示乙○○於翌
日至第二貨櫃中心提領由日本進口，返抵國門，內裝管制進口物品之未稅洋菸約八分
滿裝櫃號ＷＨＬＵ0000000號四十呎貨櫃一只，惟乙○○次日至第二貨櫃中心
時發現上開進口貨櫃已由不知情之司機方明章拖運至環球貨櫃站，張越麟乃自行設法
將重櫃拖至百福國小旁，將海關加在重櫃上為防止進口貨櫃被擅自打開櫃內所裝貨物
被調包，編號五八一五九九塑膠外殼製造之鋼索封條塑膠外套撬開卸下將該原號碼之
鋼索封條外殼套在事先作好公頭與母頭之新鋼索封條，再移封於已變造貨櫃號碼之空
櫃上，並指示乙○○於七十九年十一月十八日十三時許至百福國小將上開重櫃拖運至
林口長庚醫院旁空地，交由張越麟處理。乙○○復於同年月十九日將變造之空櫃拖運
回環球貨櫃集散站由該站派員檢查鋼索封條、櫃號後進站，足以生損害於海關對進口
貨櫃之管理及貨櫃所有人完成調包運送走私物品工作。(二)、乙○○、甲○○復於八十
年一月十七日先由甲○○至尚志貨櫃站提領ＧＳＴＵ0000000號空櫃一只拖至
和茂通運公司前停車場，由張越麟單獨將貨櫃上所附原廠證明書上之原貨櫃號碼變造
為ＧＳＴＵ0000000號作為調包之用，足以生損害於貨櫃所有人及海關人員之
貨櫃管理，繼由乙○○於同年月十九日至基隆第一貨櫃中心提領裝滿私運進口未稅洋
菸之ＧＳＴＵ0000000號貨櫃後，由張越麟單獨以上開同一手法將加在重櫃上
之海關鋼索封條（編號：六七○二七九）之塑膠外殼撬開套在事先作好公頭與母頭之
鋼索封條移封於空櫃上，再由簡某未依規定將該進口貨櫃運至尚志貨櫃站，依張越麟
指示私運至和茂通運公司前停車場與上開事先變造為重櫃號碼之空櫃調包，並將上開
已變造為同一號碼之空櫃運進尚志貨櫃站，由該站派員檢查鋼索封條、櫃分級進站，
足以生損害於海關對進口貨櫃之管理及貨櫃所有人，至於裝未稅洋菸之進口貨櫃則由
甲○○駕駛拖車至林口長庚醫院旁空地交由張越麟處理。(三)、乙○○指使不知情之
金龍於八十年二月十二日自尚志貨櫃提領ＧＳＴＵ七一六六三七號空櫃，仍由張越麟
單獨將空櫃號碼上所附原廠證明書上之原始貨櫃號碼變造為ＧＳＴＵ0000000
號以備調包之用，足以生損害於貨櫃所有人及海關人員對貨櫃之管理，旋由甲○○於
同年月二十日駕車至基隆港第三貨櫃中心提領裝有私運進口未稅洋菸之ＧＳＴＵ00
00000號貨櫃，由張越麟單獨用同一手法將重櫃之海關鋼索封條（編號：八一四
二二一）塑膠外套撬開卸下套上新鋼索封條後移封於空櫃上，仍由甲○○未依規定將
該進口貨櫃運至尚志貨櫃站，而將之運至和茂通運公司停車場，與前開變造之空櫃調
包並將該變造為進口重櫃號碼之空櫃運至尚志貨櫃站，由該站派員檢查鋼索封條、櫃
分級進站，足生損害於海關對進口貨櫃之管理及貨櫃所有人，而進口重櫃則由乙○○
駕至林口長庚醫院旁空地交張越麟處理等情。因而撤銷第一審判決，改判依牽連犯從
一重論處上訴人等共同連續行使變造私文書，足以生損害於公眾及他人（乙○○累犯
）罪刑，固非無見。
惟查：(一)、有罪判決書所記載之犯罪事實，為論罪科刑適用法律之基礎，故凡於適用
法令有關之重要事項，必須詳加認定明確記載，始足為適用法令之依據。原判決認上
訴人等犯修正前懲治走私條例第二條之一第一項之運送走私物品罪及刑法第二百十六
條、第二百二十條、第二百十條之行使變造準私文書罪。但查上訴人運送貨櫃號碼經
變造之貨櫃進入環球貨櫃集散站及尚志貨櫃站時，究竟有如何行使變造準私文書之犯
行；又上訴人等運送之所謂未稅洋菸，其緝獲時之完稅價格是否超過新台幣十萬元；
事實欄一之(二)、(三)所示之洋菸是否係自國外或大陸地區私運進口等攸關上訴人等是否
成立上開罪名之事項，原判決事實欄均未為確切翔實之記載，致事實有欠明瞭，本院
無從為其適用法律當否之判斷，已有未合。(二)、審理事實之法院，對於案內與論罪科
刑、罪名成否有關之一切證據，除認為不必要者外，均應詳為調查，以期發見真實，
如有應行調查之證據未依法調查，率予判決，即難謂無應於審判期日調查之證據未予
調查之違法。原判決認定上訴人等向尚志貨櫃股份有限公司及長春貨櫃儲運股份有限
公司提領之空櫃已經變造貨櫃號碼，冒充進口之重櫃運至環球貨櫃集散站等地。然依
上開二公司之覆函，上開空櫃經提領數日後均已回站（見上訴字卷第四十六至四十八
頁，上更(一)字卷第四十五至四十六頁）；又上訴人乙○○於警訊時供稱：「我們調包
成功後都將裝未稅洋菸之貨櫃偽裝成當初所領之櫃號還尚（原筆錄誤為『上』字）志
貨櫃。」（見保安警察第三總隊（八○）貳警刑字第七三二九號卷第五頁背面）。乙
○○所述如果無訛，則上訴人等是否未變造原載運走私未稅洋菸之前揭重櫃之貨櫃號
碼，以冒充原提領之空櫃返還上述公司，即非無疑。究竟實情如何﹖返還空櫃時有無
檢查貨櫃號碼﹖如未變造貨櫃號碼，該返還之貨櫃是否能使用﹖上開公司有無發現變
造貨櫃號碼情事﹖凡此攸關此部分行為是否成立犯罪之重要事項，原審未詳查釐清，
遽行判決，亦有可議。上訴意旨指摘原判決違背法令，尚非全無理由，應認仍有發回
更審之原因。
據上論結，應依刑事訴訟法第三百九十七條、第四百零一條，判決如主文。
中      華      民      國    八十七    年      十      月    十五      日
                              最高法院刑事第七庭
                                  審判長法官  董  明  霈
                                        法官  丁  錦  清
                                        法官  賴  忠  星
                                        法官  王  居  財
                                        法官  蘇  振  堂
      右正本證明與原本無異
                                              書  記  官
中      華      民      國    八十七    年      十      月    二十二    日
